臺灣橋頭地方法院民事裁定
110年度消債職聲免字第113號
聲請人即債　陳徐秀鳳00000000000000000000000000000000000
務人000000000000000000000000000000000000000000000000000
00000000000000000000000000000000000000000000000000
代  理  人　李榮唐律師(法律扶助律師)
上列聲請人即債務人因消費者債務清理事件聲請免責，本院裁定
如下：
    主  文
聲請人即債務人陳徐秀鳳應予免責。
    理  由
一、按法院為終止或終結清算程序之裁定確定後，除別有規定外
    ，應以裁定免除債務人之債務；法院裁定開始清算程序後，
    債務人有薪資、執行業務所得或其他固定收入，扣除自己及
    依法應受其扶養者所必要生活費用之數額後仍有餘額，而普
    通債權人之分配總額低於債務人聲請清算前2年間，可處分
    所得扣除自己及依法應受其扶養者所必要生活費用之數額者
    ，法院應為不免責之裁定。但債務人證明經普通債權人全體
    同意者，不在此限；債務人有下列各款情形之一者，法院應
    為不免責之裁定。但債務人證明經普通債權人全體同意者，
    不在此限：一、於七年內曾依破產法或本條例規定受免責。
    二、故意隱匿、毀損應屬清算財團之財產，或為其他不利於
    債權人之處分，致債權人受有損害。三、捏造債務或承認不
    真實之債務。四、聲請清算前二年內，因消費奢侈商品或服
    務、賭博或其他投機行為，所負債務之總額逾聲請清算時無
    擔保及無優先權債務之半數，而生開始清算之原因。五、於
    清算聲請前一年內，已有清算之原因，而隱瞞其事實，使他
    人與之為交易致生損害。六、明知已有清算原因之事實，非
    基於本人之義務，而以特別利於債權人中之一人或數人為目
    的，提供擔保或消滅債務。七、隱匿、毀棄、偽造或變造帳
    簿或其他會計文件之全部或一部，致其財產之狀況不真確。
    八、故意於財產及收入狀況說明書為不實之記載，或有其他
    故意違反本條例所定義務之行為，致債權人受有損害，或重
    大延滯程序，消費者債務清理條例(下稱消債條例)第132條
    、第133條、第134條分別定有明文。
二、本件聲請人前向金融機構辦理信用貸款、信用卡契約等，致
    積欠無擔保債務共計新臺幣（下同）4,489,478元（見本院
    民國110年2月17日橋院嬌109年度司執消債清梅字第130號債
    權表），因無法清償債務，於109年2月26日聲請調解，嗣因
    無力清償而調解不成立，而向本院聲請清算，本院以109年
    度消債清字第81號裁定聲請人自109年12月11日下午4時起開
    始清算程序，復經本院司法事務官就聲請人財產進行清算結
    果，普通債權人共獲分配8,906元，經本院司法事務官以109
    年度司執消債清字第130號裁定清算程序終結確定等情，此
    經本院依職權調閱上開案件卷宗查明無訛，並有前開裁定書
    各1份在卷可稽，應堪信屬實。
三、經查： 　　
(一)聲請人目前無業，自107年3月起，每月領取國民年金約4,81
    9元(109年1月起為4,963元)，依聲請人所述，其開始清算後
    收入、支出情形均與聲請清算時約略相同，又聲請人107至1
    09年度申報所得均為0元，現未投保勞工保險等情，有財產
    及收入狀況書說明書、勞工保險被保險人投保資料表、綜合
    所得稅各類所得資料清單、全國財產稅總歸戶財產查詢清單
    、本院110年10月26日調查筆錄等件附卷可證。則查無聲請
    人有其他收入來源，佐以聲請人未有所得紀錄，則以聲請人
    所領取國民年金給付4,963元核算其自開始清算程序後之固
    定收入，應能反映真實收入狀況。　　
(二)按債務人必要生活費用，以最近一年衛生福利部或直轄市政
    府所公告當地區每人每月最低生活費一點二倍定之，消債條
    例第64條之2第1項、第2項明定之。至聲請人個人日常生活
    必要費用部分，審酌聲請人負債之現況，基於社會經濟活動
    之互賴及誠信，該日常生活所需費用，自應節制開支，不得
    有超越一般人最低生活標準之享受，否則反失衡平，本院依
    消債條例第64條之2第1項，參酌109、110年度高雄市最低生
    活費標準13,099元、13,341元之1.2倍為15,719元、16,009
    元，則聲請人每月最低生活費除有特殊情形並有證據證明者
    外，自宜以此為度，始得認係必要支出。聲請人自陳每月必
    要支出為4,900元，顯較上開標準為低，應屬可採。是聲請
    人於本院裁定開始清算程序後，其每月固定收入4,963元扣
    除聲請人自己所必要生活費用4,900元後，尚有餘額，符合
    消債條例第133條前段之規定。　　
(三)另聲請人於聲請調解前2年間(107年2月至109年1月)收入部
    分。聲請人自陳自107年3月起每月領取國民年金4,819元，
    而依聲請人勞保投保資料所示，其自81年12月28日退保後，
    即未有投保紀錄，參之其107年至109年均無申報所得，則聲
    請人聲請調解前2年可支配所得總計應為110,981元(計算式
    ：107年3月至108年12月每月4,819元×22月+109年1月4,963
    元=110,981)。而其個人必要生活費用共計117,600元(計算
    式:4,900×24=117,600元)。是可認債務人於聲請清算前2年
    內之可處分所得，扣除其個人必要生活費用後，已無餘額 
    ，而聲請人之債權人於清算結果，普通債權人共獲8,906元
    之分配，顯高於上開餘額，與消債條例第133條規定應不免
    責之要件不符，是本件並無消債條例第133條本文所定應不
    免責之情形。　　
(四)至聲請人雖於開始清算前之109年4月30日向勞動部勞工保險
    局請領勞工保險老年一次金給付，經該局於109年5月12日核
    付15,206元，有該局110年9月24日函文在卷可憑。而按年滿
    60歲有保險年資者，保險年資未滿15年者，得請領老年一次
    金給付，勞工保險條例第58條第1項第2款定有明文，則聲請
    人於109年已年滿67歲，且投保年資僅1年152日，足見聲請
    人確係不知法律而未於年滿60歲之時請領。再者，聲請人自
    陳已於請領後即將該筆金錢用於購買日常生活代步用之電動
    車使用，審酌聲請人已有相當年紀，非無購置代步電動車使
    用之需求，爰認聲請人未有將之加以故意隱匿之意圖，附此
    敘明。
四、綜上所述，聲請人既無消債條例第133條本文所定不應免責
    之事由存在，復查無消債條例第134條應不免責之行為，揆
    諸首揭規定，本件應予聲請人免責，爰裁定如主文。　　
中　　華　　民　　國　 110　　年　　10　　月　　27　　日
              　　        民事庭　法　官　薛博仁
以上正本係照原本作成。
如不服本裁定，應於裁定送達後10日內，以書狀向本院提出抗告
，並繳納抗告費新臺幣1千元。
中　　華　　民　　國　 110　　年　　10　　月　　28　　日
                    　　　　      書記官　郭南宏